【裁判字號】    95,易,1761
【裁判日期】    950928
【裁判案由】    竊盜
【裁判全文】
臺灣臺中地方法院刑事判決              95年度易字第1761號
公  訴  人  臺灣臺中地方法院檢察署檢察官
被      告  甲○○
上列被告因竊盜案件，經檢察官提起公訴（九十五年度偵字第一
二三八二號），本院判決如下：
    主    文
本件免訴。
    理    由
一、公訴意旨略以：被告甲○○意圖為自己不法之所有，基於概
    括犯意，先於民國九十五年五月二十三日上午十時許，在臺
    中市西屯區○○○街一八一號前，以自備萬能鑰匙一支，竊
    取被害人丙○○所有之車牌號碼ＪＢＯ─６４６號重型機車
    一輛得手，供己代步使用；再於同日上午十時二十分許，攜
    帶萬能鑰匙一支及客觀上足為兇器之螺絲起子及老虎鉗各一
    支，騎乘上開竊得之機車行經被害人乙○○位於臺中縣大肚
    鄉○○路○段七一○巷一弄三三號之住所前，見該處大門未
    關，竟無故侵入住宅行竊（無故侵入住宅部分未據告訴），
    於翻箱倒櫃正物色財物之際，為被害人乙○○當場發現，經
    乙○○會同鄰居將被告壓制在地上，並報警處理，始未得逞
    查知上情，並扣得萬能鑰匙、螺絲起子及老虎鉗各一支，因
    認被告涉有刑法第三百二十條普通竊盜及同法第三百二十一
    條第一項第三款之攜帶兇器竊盜等罪嫌。
二、按案件曾經判決確定者，應諭知免訴之判決，刑事訴訟法第
    三百零二條第一款，分別定有明文。又訴訟上所謂一事不再
    理之原則，關於實質上一罪或裁判上一罪，均有其適用。連
    續犯係裁判上之一罪，其一部分犯罪事實曾經判決確定者，
    其效力當然及於全部，故檢察官復將其他部分重行起訴，亦
    應諭知免訴之判決，最高法院四十九年臺非字第二○號及六
    十年臺非字第七七號迭著有判例。又按判決應宣示之，但不
    經言詞辯論之判決不在此限，刑事訴訟法第二百二十四條第
    一項定有明文。又裁判製作裁判書者，除有特別規定外，應
    以正本送達於當事人、代理人、辯護人或其他受裁判之人，
    同法第二百二十七條第一項亦有明定。是裁判如經宣示者，
    於宣示時對外發生效力；如未經宣示、公告時，則於該裁判
    送達於當事人、代理人、辯護人或其他受裁判之人時，始對
    外發生裁判之效力。若第一審之判決，因未經言詞辯論，而
    未宣示及對外公告，嗣該判決送達後，因未上訴而確定，該
    判決因未經宣示及公告，應以其正本最先送達於當事人之時
    ，對外發生效力，而以之為該判決確定既判力範圍之時點（
    最高法院九十年度臺非字第二四三號判決意旨參照）。
三、查被告甲○○前曾於九十五年四月十三日晚上九時之夜間，
    侵入被害人陳鴻麟位於臺中縣梧棲鎮○○路○段八二一巷一
    一號住處，在客廳內竊取被害人陳鴻麟所有懸掛於神像上之
    金牌二面得手後，正欲逃離現場之際，適為返回住所之被害
    人陳鴻麟發現，而遭被害人陳鴻麟及友人合力逮捕，並報警
    處理，而其此部分竊盜犯行，經臺灣臺中地方法院檢察署檢
    察官偵查終結後，對被告聲請簡易判決處刑，本院沙鹿簡易
    庭乃於九十五年七月十四日以九十五年度沙簡字第三五六號
    刑事簡易判決判處有期徒刑三月（經適用刑法第五十九條酌
    減），並於九十五年八月二十五日確定等情，有前開聲請簡
    易判決處刑書、簡易判決書及臺灣高等法院被告前案紀錄表
    各一份在卷可參。本件被告行為時，刑法第五十六條規定：
    「連續數行為而犯同一之罪名者，以一罪論。但得加重其刑
    至二分之一。」，惟被告行為後，上開新修正刑法已刪除第
    五十六條連續犯之規定，此刪除雖非犯罪構成要件之變更，
    但顯已影響行為人刑罰之法律效果，自屬法律有變更，依新
    法第二條第一項規定，比較新、舊法結果，倘被告之行為符
    合刑法連續犯之規定，即應適用較有利於被告之行為時法律
    即舊法論以連續犯。
四、經查，被告本件竊盜犯行之犯罪時間，係在九十五年五月二
    十三日，與前案之犯罪時間即同年四月十三日，僅相隔一個
    月有餘，時間仍屬緊接，且被告本件被訴之連續犯行之一，
    與前案之侵入住宅竊盜之方式相同，亦均觸犯構成要件相同
    之竊盜罪名，且被告於本院亦陳稱：因為伊來臺中看病，又
    沒有錢坐車，就偷了證人丙○○的機車代步；伊進去證人乙
    ○○家裡要偷東西，是因為伊有胰臟癌要開刀沒有錢；而犯
    前開本院九十五年度沙簡字第三五六號竊盜案件，亦係因為
    伊當時沒有錢看病，所以才偷金牌要變賣等語，顯見被告係
    因為缺錢看病，乃基於概括犯意而為本件二次竊盜犯行及前
    開本院九十五年度沙簡字第三五六號竊盜犯行，揆諸前揭說
    明，應依修正前刑法第五十六條之規定，論以連續犯，而有
    裁判上一罪之關係。而前案即本院九十五年度沙簡字第三五
    六號刑事簡易判決，未經言詞辯論，亦未經宣示，而於九十
    五年七月十九日先送達於臺灣臺中地方法院檢察署檢察官，
    嗣於同年八月十五日始送達於被告，而檢察官及被告均未提
    起上訴等情，有本院電話紀錄附卷可考，依前揭說明，該刑
    事簡易判決確定既判力之時點，應以該判決送達於檢察官之
    九十五年七月十五日為準。本件犯罪時間在九十五年五月二
    十五日，自為前案確定判決既判力效力所及，而屬同一案件
    ，爰不經言詞辯論，逕行諭知免訴之判決。
四、至臺灣臺中地方法院檢察署檢察官以九十五度偵字第一五四
    八三號移送併辦部分，因本件已為免訴之判決，二者間即無
    裁判上一罪之關係，應退由檢察官另為適法之處理。
據上論斷，應依刑事訴訟法第三百零二條第一款、第三百零七條
，判決如主文。
中    華    民    國    95    年    9     月    28    日
                  刑事第三庭    審判長法  官  張 靜 琪
                                      法  官  賴 妙 雲
                                      法  官  郭 妙 俐
如不服本判決應於送達後10日內向本院提出上訴狀
上正本證明與原本無異
                                      書記官  陳 玉 芬
中    華    民    國    95    年    9     月    28    日


司法院資訊處製作；財團法人民間司法改革基金會備份。
